【裁判字號】    89,訴,2478
【裁判日期】    900504
【裁判案由】    侵權行為損害賠償
【裁判全文】
臺灣臺南地方法院民事判決  八十九年訴字第二四七八號
    原      告  甲○○
    被      告  丙○○
                        身分證.
右當事人間請求侵權行為損害賠償事件，由本院刑事庭移送前來，本院判決如左：
    主  文
被告應給付原告新台幣壹佰貳拾肆萬仟佰元，及自民國八十九年三月十八日起至
清償日止，按週年利率百分之五計算之利息。
訴訟費用由被告負擔。
本判決於原告以新臺幣肆拾壹萬伍仟元為被告供擔保後，得假執行；但被告如於假執
行程序實施前，以新台幣壹佰貳拾肆萬仟佰元為原告預供擔保，得免為假執行。
    事  實
甲、原告方面：
一、聲明：如主文第一項所示，並陳明願供擔保請准宣告假執行。
二、陳述：
（一）緣被告與訴外人乙○○（業經原告撤回起訴）為夫妻，共同基於自己不法所有
      意圖，由乙○○為會首，兩人共同招攬多批會員，經營互助會，原告不知有詐
      ，參加其編號第二十六、二十七、三十及三十一組之互助會，分述如下。
  １、編號第二十六組：
    民國八十六年十一月十日起會、迄八十八年十月十日止，每會會款新台幣（下同
    ）一萬元，利息外標，共二十四會。原告係以訴外人即弟弟何慶輝名義參加一會
    ，全部會期已滿，原告係收尾會之會員，應收會款二十七萬零一百元。
  ２、編號第二十七組：
    八十七年三月十日起會、迄八十九年二月十日止，每會一萬元，利息外標，共二
    十四期。原告係以訴外人即女兒何伶意名義參加一會，尚為活會，已繳會款十九
    期，共計十九萬元。如含各期得標利息，原告應可收回二十二萬二千元。
  ３、編號第三十組：
    八十七年八月十日起會、迄八十九年七月十日止，每會一萬元，利息外標，共二
    十四期。原告係以訴外人即兒子何政翰名義參加一會，以訴外人即小姨子謝春滿
    名義參加一會，以訴外人即弟媳婦廖繡紋名義參加二會，共參加四會，均為活會
    ，已繳會款十四期，共五十六萬元。如含各期得標利息，原告應可收回六十三萬
    九千二百元。
  ４、編號第三十一組：
    八十七年五月十日起會、迄九十年四月十日止，每會一萬元，利息外標，共二十
    四期。原告係以弟弟何慶輝名義名義參加一會，以訴外人即女兒何函勳名義參加
    一會，共參加二會，均為活會，已繳會款五期，共計十萬元。如含各期利息，原
    告應可收回十一萬二千元。
  以上各會，截至被告八十八年十月十日倒會止，原告遭受侵害受損之金額共計一百
  二十四萬三千三百元。
（二）查被告與乙○○夫婦共同詐欺之犯行，業經臺灣臺南地方法院檢察署檢察官提
      起公訴，經鈞院刑事庭八十九年度訴字第一０二號判決乙○○、被告均有罪在
      案（乙○○刑事部分，未聲明上訴已確定在案，被告則聲明上訴，現由台灣高
      等法院台南分院審理中），原告經依侵權行為之法律關係，提起附帶民事訴訟
      ，由鈞院刑事庭移民事庭，現由鈞長審理中。關於被告與乙○○侵權行為之事
      實及證據，原告引用刑事判決之認定，爰依法提起本件訴訟請求侵權行為損害
      賠償。
三、證據：提出標會資料明細表四件。
乙、被告方面：
    被告未於言詞辯論期日到場，據其提出書狀之記載略謂：
一、聲明：原告之訴及假執行之聲請均駁回；如受不利判決，願供擔保，請准宣告免
    為假執行。
二、陳述：
（一）按被告被訴詐欺案件，經  鈞院刑事庭判決後，業已向台灣高等法院台南分院
      刑事庭提起上訴，合先陳明。
（二）次按原告所參加之互助會，係由被告前夫乙○○所招攬，被告並未參與，亦未
      向原告收取任何款項，故無詐欺原告之行為。原告係參加乙○○之互助會，若
      有積欠會款，原告亦應向乙○○請求，原告請求被告負責，顯屬無據。
丙、本院依職權調取台灣高等法院台南分院八十九年度上訴字第一五一二號刑事歷審
    卷宗。
    理  由
甲、程序方面：
    被告未於言詞辯論期日到場，核無民事訴訟法第三百八十六條所列各款情形，爰
    依原告聲請，由其一造辯論而為判決。
乙、得心證之理由：
一、原告起訴主張：被告與訴外人乙○○為夫妻（已離婚），共同基於自己不法所有
    意圖，由乙○○為會首，兩人共同招攬多批會員，經營互助會，原告不知有詐，
    參加其編號第二十六、二十七、三十及三十一組之互助會，截至被告八十八年十
    月十日倒會止，原告遭受侵害受損之金額共計一百二十四萬三千三百元，爰依法
    提起本件訴訟請求侵權行為損害賠償等語。
    被告則以：原告所參加之互助會，係由被告前夫乙○○所招攬，被告並未參與，
    亦未向原告收取任何款項，故無詐欺原告之行為等語，資為置辯。
二、按因故意或過失不法侵害他人之權利者，負損害賠償責任，民法第一百八十四條
    第一項前段定有明文。經查，原告主張之事實，業據其提出標會資料明細表四件
    為證，被告與乙○○共同基於意圖為自己不法所有之概括犯意，以乙○○任會首
    對外邀集互助會，陸續假冒他人名義參與互助會，並連續冒標，使原告陷於錯誤
    ，誤信會單上所載之人確有得標，而交付當月之會款，足認被告有詐欺犯行，台
    灣高等法院台南分院刑事庭八十九年度上訴字第一五一二號刑事判決亦為相同之
    認定，業經本院依職權調取上開刑事案件卷宗核閱屬實，則被告既因故意，不法
    侵害原告之權利，自應負損害賠償責任，原告之主張，應堪信為真實。
三、又給付無確定期限者，債務人於債權人得請求給付時，經其催告而未為給付，自
    受催告時起，負遲延責任，其經債權人起訴而送達訴狀，與催告有同一之效力；
    遲延之債務，以支付金錢為標的者，債權人得請求依法定利率計算之遲延利息，
    民法第二百二十九條二項、第二百三十三條第一項分別定有明文。原告請求被告
    侵權行為損害賠償為給付無確定期限之債務，揆諸前揭法條之規定，應自被告收
    受起訴狀而未為給付即八十九年三月十八日起，始負遲延責任。
四、從而，原告依侵權行為之法律關係，請求被告賠償原告一百二十四萬三千三百元
    ，及自起訴狀送達被告之翌日即八十九年三月十八日起至清償日止，按週年利率
    百分之五計算之利息，洵屬正當，應予准許。
五、兩造均陳明願供擔保，請准宣告假執行或免為假執行，本院經核均無不合，爰分
    別酌定相當擔保金額准許之。
六、結論：本件原告之訴為有理由，依民事訴訟法第三百八十五條第一項前段、第七
    十八條、第三百九十條第二項、第三百九十二條，判決如主文。
中      華      民      國    九十      年      五      月      四      日
                                臺灣臺南地法院民事第一庭
~B法      官  黃瑪玲
右為正本，係照原本作成。
如對本判決上訴，須於判決送達後廿日內向本院提出上訴狀
中      華      民      國    九十      年      五      月            日
~B法院書記官  楊育民


司法院資訊處製作；財團法人民間司法改革基金會備份。
